臺灣臺中地方法院民事判決
111年度小上字第96號
上  訴  人  曾堉誠  

被上訴人    台新國際商業銀行股份有限公司

法定代理人  尚瑞強  


上列當事人間請求給付簽帳卡消費事件，上訴人對於民國111年4
月27日本院臺中簡易庭111年度中小字第617號第一審小額民事判
決提起上訴，本院合議庭判決如下：
    主    文
上訴駁回。
第二審訴訟費用新臺幣1500元由上訴人負擔。
    理    由
一、按對於小額程序之第一審裁判之上訴或抗告，非以其違背法
    令為理由，不得為之；又上訴狀內應記載上訴理由，表明原
    判決所違背之法令及其具體內容㈡依訴訟資料可認為原判決
    有違背法令之具體事實，民事訴訟法第436條之24第2項、第
    436條之25分別定有明文。另所謂判決有違背法令，乃指判
    決不適用法規或適用不當，此為同法第468條所明定，且此
    亦為小額事件之上訴程序所準用（參照民事訴訟法第436條
    之32第2項）。而以判決有不適用法規或適用不當為上訴理
    由時，其上訴狀或理由書應有具體之指摘，並揭示該法規之
    條項或內容，若係成文法以外之法則，應揭示該法則之旨趣
    ，倘為司法院解釋或最高法院之判例，則應揭示該判解之字
    號或其內容，如依民事訴訟法第469條所列第1款至第5款理
    由提起上訴時（第6款未準用，參照民事訴訟法第436條之32
    第2項規定），其上訴狀或理由書應揭示合於該條款之事實
    ，上訴理由狀如未依此項方法表明者，即難認為已對原判決
    之違背法令有具體之揭示，則其上訴自難認為合法，最高法
    院著有71年台上字第314號裁判要旨可資參照。
二、上訴意旨略以：被上訴人之法定代理人係吳東亮，非原判決
    所列之尚瑞強，被上訴人提出之函文，為其公司內部流傳文
    件，並非在各級法院作為委任狀之必要文件，且年代久遠，
    無法證明為真，民國83年間被上訴人總經理為何人，原審亦
    未調查，被上訴人究竟有無特別授權總經理，委任期間多久
    ，適用法院審級為何，被上訴人均未說明，原判決毫無記載
    ，本件有違法代理之情形，被上訴人公司章程並無任何得以
    授權總經理代表公司法定代理人權限，原判決違反民法第53
    4條、第543條及第451條規定，有判決違背法令等語。並聲
    明：原判決廢棄。被上訴人於第一審之訴及假執行之聲請均
    駁回。
三、按我國民事訴訟法第45條規定，法人並無獨立之訴訟行為能
    力，應由法定代理人代理為之，故法定代理人之代理權是否
    經合法授權即攸關法人訴訟行為之效力。次按公司法所稱公
    司負責人，在無限公司、兩合公司為執行業務或代表公司之
    股東；在有限公司、股份有限公司為董事；公司之經理人或
    清算人…在執行職務範圍內，亦為公司負責人，公司法第8 
    條定有明文。復按經理人對於第三人之關係，就商號或其分
    號或其事務之一部，視為其有為管理上一切必要行為之權，
    民法第554條第1項規定甚明；再按經理人就所任之事務，視
    為有代商號為原告或被告或其他一切訴訟行為之權，此觀民
    法第555條之規定自明，此項規定於公司之經理人並未排斥
    適用；故公司設置之經理人，因經理人所任事務涉訟者，得
    以經理人為法人之法定代理人起訴或被訴（最高法院75年台
    上字第1598號判決、85年度台上字第2號判決意旨參照）。
    又原告或被告無訴訟能力而未由法定代理人合法代理，或其
    法定代理人無代理權或未受必要之允許，皆屬民事訴訟法第
    469條第4款所謂當事人於訴訟未經合法代理。是無法定代理
    權之人，自命為法定代理人，代理當事人起訴或被訴者，其
    所為或所受之訴訟行為均不生訴訟法上之效力。如法院以其
    為當事人之法定代理人對之為裁判，即與民事訴訟法第469
    條第4款所定當事人於訴訟未經合法代理之情形相當，其裁
    判當然為違背法令。　　
四、上訴人雖主張「尚瑞強」非被上訴人合法之代表人，自不得
    准其代理相對人為本件訴訟，本件訴訟當事人不適格云云。
　　惟查被上訴人之董事長即代表人固為吳東亮（見原審卷第6 
    9頁），然其登記之經理人則為尚瑞強（見原審卷第73頁）
    ，而本件請求給付簽帳卡消費款事件，係因被上訴人之銀行
    貸放款項業務衍生爭議，自屬經理人所任事務範圍內之事項
    ，則被上訴人以其公司經理人尚瑞強為法定代理人，原審並
    據以判決，於法並無不合，上訴意旨指摘原判決不當，求予
    廢棄，為無理由，應予駁回。
五、綜上所述，本件原審判決並無違背法令之情事，上訴意旨所
    指前詞指摘原審判決不當，求予廢棄改判，並無理由。爰依
    民事訴訟法第436條之29第2款之規定，不經言詞辯論，逕以
    判決駁回。
六、末按小額事件之上訴程序，法院為訴訟費用之裁判時，應確
    定其費用額，民事訴訟法第436條之32第1項、第436條之19
    第1項定有明文。查上訴人提起本件上訴既經駁回，則上訴
    人應負擔本件訴訟費用新臺幣1500元，爰諭知如主文第2項
    所示。
七、據上論結，本件上訴顯無理由，應依民事訴訟法第436條之2
    9第2款、第436條之32第1、2項、第449條第1項、第436條之
    19第1項、第78條，判決如主文。
中　　華　　民　　國　　111 　年　　7 　　月　　11　　日
                  民事第六庭    審判長  法  官  陳學德
                                        法  官  楊雅婷
                                        法  官  謝慧敏
正本係照原本作成。
不得上訴。
中　　華　　民　　國　　111 　年　　7 　　月　　11　　日
                                        書記官  黃于娟